\_sh v3.0  984  Text

\id additional1
\ref elicited with Ija Vasil'evna Krivoshapkina, sebjan070308_0:38
\tx Etikeŋen                  herrikkeːndʒin,                  atịkaŋan                 körsüːji
\mb etikeːn -ŋ  -E-n(I)      hor -RI       -KEn -DʒI -n(I)     atịkan  -ŋ  -E-n(I)      körsüː -J
\ge old.man  -aln -ep-poss.3sg go  -impf.ptc -dim -fut  -poss.3sg old.woman -aln -ep-poss.3sg lover.Y   -prfl.sg

\tx ŋaːttan.
\mb ŋaːt -R(E)   -n(I)
\ge call   -nonfut -3sg
\ft
\ru Как только муж ушел на работу, жена позвала своего любовника.
\ph
\gr On 08.03.08 I asked her about the different forms of this "immediate precedence converb", and it would appear as if they
are just synonyms (sebjan080308_19:40): emnikkenihnen = emnikkendʒihnen, kokerikkenni = kokerikkendʒin,
herrikkeːndʒin = herrikkeːnni, mụčụrịkkandʒịs = mụčụrịkkaːnịs, but emnikkeːndʒiw = emnikkeːnńumu, *emnikenniw is
ungrammatical, doesn't exist
\gr However, on 10.03.08 (sebjan100308_beginning) she of her own account said that she had spoken with her mother, and
her mother had said she had made up the forms, only 1 form exists, the one with the Future marker, the others were
ungrammatical. Later on, however, she suddenly said that only the form with the Comitative suffix is ungrammatical...
\gr And then again on 13.03.08 when I returned to the topic she said her mother is not right, all three forms exist, and they
are synonymous (beginning of recording sebjan_130308), now she says there is a form emnikeːmu "vinitel'nyj padezh",
and that this is the same form as emnikeːnni, but 1SG, and says that the difference is a difference in case; however, I don't
see any case marking, except for the form with the Comitative, and the SS variant with Instrumental Possessive Reflexive;
the forms emnikkeːnni and emnikkeːndʒin cannot be the Accusative and the form emnikkeːndʒin cannot be the
Instr.Poss.Refl, because it takes person marking

\id additional10
\ref elicited with Ija Krivoshapkina, sebjan170308_21:10
\tx Emnikkeːmu                    hiː ọldamịnamị             herejekin                    höp //
\mb em   -RI       -kkEn -W        hiː ọlra -mI -nE     -mI       hor -E  -jekin               söp *//
\ge come -impf.ptc -dim  -poss.1sg 2sg  fish   -vr -intent -cond.cvb go  -ep -fut.ptcp.pred.2sg.Y OK   ***

\tx herrekes                   eleken.
\mb hor -REk      -E-s(I)      eleken
\ge go  -cond.cvb -ep-poss.2sg exactly
\ft
\ru Как только я приеду, ты сможешь поехать на рыбалку.
\ph
\gr eleken = kak raz, v poru, dostatochno - so this looks very much like a calque from Sakha with the höp

\id additional2
\ref elicited with Ija Vasil'evna Krivoshapkina, sebjan070308_1:30
\tx Dʒụːlaj               emnikkeːndʒiw,                    ejmu             mindu
\mb dʒụː -(dU)LE -J       em   -RI       -KEn -DʒI -W        enen   -W        min     -DU
\ge house    -loc    -prfl.sg come -impf.ptc -dim -fut  -poss.1sg mother -poss.1sg 1sg.obl -dat

\tx hiluwkeŋnen.
\mb hilu  -WkEn -Gr(E)      -n(I)
\ge drink -caus -hab.nonfut -3sg
\ft
\ru Как только я прихожу домой, мама меня кормит супом.
\ph
\gr the Dative case with the Causative verb is correct, though one could also use the Accusative; but the Dative is better

\id additional3
\ref elicited with Ija Vasil'evna Krivoshapkina, sebjan070308_2:00
\tx Emnikkeːndʒur                   mut    dʒụːwụr     čakrap.
\mb em   -RI       -KEn -dʒUr        mut    dʒụː -WUr     čak   -R(E)   -p
\ge come -impf.ptc -dim -ins.prefl.pl 1pl.in house    -prfl.pl gather -nonfut -1pl.in

\ft
\ru Как только мы приехали, мы убрали дом.
\ph
\gr čak- for "tidy up" --> Sakha calque?

\id additional4
\ref elicited with Ija Vasil'evna Krivoshapkina, sebjan070308_2:18
\tx Mụčụrịkkaːńụhnị             ọldọmịnamị             herdʒip.
\mb mụčụ -RI       -KEn -ńUn -sEn      ọldọ -mI -nE     -mI       hor -DʒI -p
\ge return    -impf.ptc -dim -com  -poss.2pl fish     -vr -intent -cond.cvb go  -fut  -1pl.in
\ft
\ru Как только ты вернешься, мы пойдем на рыбалку.
\ph
\gr said that there was no difference between this form and mụčụrịkkaːndʒịs

\id additional5
\ref elicited with Ija Vasil'evna Krivoshapkina, sebjan170308_0:10
\tx Kụŋal    Jakutskajdụk  emnikkeːnidnen                   mut    bekečur        stadala
\mb kụŋa -L  Jakutsk -DUk(U) em   -RI       -kkEn -E-tEn       mut    bekeč -WUr     stado  -(dU)LE
\ge child   -pl Yakutsk -abl    come -impf.ptc -dim  -ep-poss.3pl 1pl.in whole  -prfl.pl herd.R -loc

\tx herrit.
\mb hor -RI  -t(I)
\ge go  -pst -poss.1pl.in
\ft
\ru Как только дети из Якутска приехали, мы все отправились в стадо.

\id additional6
\ref elicited with Ija Vasil'evna Krivoshapkina, sebjan170308_1:00
\tx Komersal                 emnikkeːńunten                     egdʒen hoːbelček
\mb komersant            -L  em   -RI       -kkEn -ńUn -tEn      egdʒen hoːbel   -ČEk
\ge private.shopkeeper.R -pl come -impf.ptc -dim  -com  -poss.3pl big     get.drunk -nr

\tx ọːwran.
\mb ọː  -Gr(E) -n(I)
\ge become -hab   -3sg
\ft
\ru Как только комерсанты приезжают, начинается страшная пьянка.
\ph
\gr at first she said emnikkeːnidnen, but there is no difference

\id additional7
\ref elicited with Ija Vasil'evna Krivoshapkina, sebjan170308_1:45
\tx Emnikkeːndʒi                   enillem.
\mb em   -RI       -KEn -DʒI        en     -E-L     -R(E)   -m
\ge come -impf.ptc -dim -ins.prfl.sg be.ill -ep-inch -nonfut -1sg
\ft
\ru Как только я приехала я заболела.

\id additional8
\ref elicited with Ija Krivoshapkina, sebjan170308_20:15
\tx Boholokle         emnikkeːmu,                   gịalbụ           mụran uldewen
\mb poselok   -(dU)LE em   -RI       -kkEn -W        gịa  -L  -W        mụran ulre -W   -E-n(I)
\ge village.R -loc    come -impf.ptc -dim  -poss.1sg friend -pl -poss.1sg horse   meat -acc -ep-poss.3sg

\tx emuwrer.
\mb em   -U    -Gr(E)      -r
\ge come -caus -hab.nonfut -3pl
\ft
\ru Как только я приезжаю в поселок, друзья мне приносят жеребятину.

\id additional9
\ref elicited with Ija Krivoshapkina, sebjan170308_20:45
\tx Emnikkeːndʒi                   ọːnda    hindule         zvonnaːdʒịm.
\mb em   -RI       -KEn -DʒI        ọːn =DE  hin     -(dU)LE zvonnaː -DʒI -m
\ge come -impf.ptc -dim -ins.prfl.sg how    =ptl 2sg.obl -loc    phone.Y  -fut  -1sg
\ft
\ru Как только я приеду, я обязательно тебе позвоню.

\id ConverbsComplex2.24
\ref elicited with Ija Vasil'evna Krivoshapkina, sebjan060308_ija_10:20
\tx Emnikkeːnihnen                  biː dʒeblew       irilgerem,             huː kuruk
\mb em   -RI       -KEn -E-sEn       biː dʒeb -LE -W   iri  -L    -Gr(E) -m   huː kuruk
\ge come -impf.ptc -dim -ep-poss.2pl 1sg  eat   -nr -acc cook -inch -hab   -1sg 2pl  always.Y.

\tx dʒebemgeres,                  teːmi.
\mb dʒeb -E-m    -Gr(E) -s(I)     teːmi
\ge eat   -ep-des -hab   -poss.2sg therefore
\ft
\ru Как только вы приходите, я начинаю готовить ужин, потому что вы всегда голодные.

\id ConverbsSS1.7
\ref elicited with Ija Vasil'evna Krivoshapkina, sebjan030308_1:50
\tx Dʒụːlaj               emnikkeːndʒi                   ebietu       iriwrerem.
\mb dʒụː -(dU)LE -J       em   -RI       -KEn -DʒI        obed    -W   iri  -Gr(E) -R(E)   -m
\ge house    -loc    -prfl.sg come -impf.ptc -dim -ins.prfl.sg lunch.R -acc cook -hab   -nonfut -1sg
\ft
\ru Как только я прихожу домой я начинаю приготовить обед.

\id ConverbsSS1.8
\ref elicited with Ija Vasil'evna Krivoshapkina, sebjan030308_2:20
\tx Emnikkeːndʒur                   muttule        dʒụːmaŋahnan.
\mb em   -RI       -KEn -dʒUr        mut    -(dU)LE dʒụːma -ŋE     -sEn
\ge come -impf.ptc -dim -ins.prefl.pl 1pl.in -loc    visit      -pol.imp -poss.2pl
\ft
\ru Как только вы приедете, приходите к нам в гости.

\id ConverbsSwitchreferenceSimple2.additional
\ref elicited with Ija Krivoshapkina, sebjan170308_26:00
\tx Hupkučimŋe    ńoːrikkeːnni,                kụŋal    hagaralgaračal.
\mb hupkut -E-mŋE  ńuː -RI       -kkEn -n(I)     kụŋa -L  hagara -l  -Gr(E) -čE    -L
\ge learn  -ep-agnr exit  -impf.ptc -dim  -poss.3sg child   -pl loud   -vr -hab   -pf.ptc -pl
\ft
\ru Как только учитель вышел из класса, дети начинали шуметь.

\id Krivoshapkina_AE_childhood_099
\ref 11:14; AEK
\tx Ejmu             kokerikkeːńunni                   tar   honte ahịw
\mb enen   -W        koke -RI       -KEn -ńUn -n(I)     tarak honte asị -W
\ge mother -poss.1sg die  -impf.ptc -dim -com  -poss.3sg dist  other woman -acc

\tx gajdagadiː                         ịmaːrị... ịmaːrịkkaːndʒị.
\mb ga   -j    -dEg      -E     =diː   ịmaː -RI    ịmaː -RI       -KEn   -DʒI
\ge take -conn -assert.Y -3sg.Y =emph.Y bury    -pst   bury    -impf.ptc -dim   -ins.prfl.sg

\ft As soon as my mother died he took another wife, right after burying (my mother).
\ru Как только умерла моя мать, он взял другую женщину, как только похоронил.
\ph
\gr kokerikeńunni = so smert'ju moej materi; kokerikkenni = kak tol'ko umershij
\nt
